臺灣臺中地方法院刑事判決　96年度易字第1120號
公　訴　人　臺灣臺中地方法院檢察署檢察官
被　　　告　丁○○
上列被告因詐欺案件，經檢察官提起公訴（95年度偵字第7973
號），本院判決如下：
    主    文
丁○○連續意圖為自己不法之所有，以詐術使人將本人之物交付
，處有期徒刑玖月。
    犯罪事實
一、丁○○基於意圖為自己不法所有之概括犯意，利用男女交往
    情誼甚篤，深獲信賴之機會，先後於如附表一、二所示之時
    間，以各表列所示「詐騙方式」，向當時正交往之女友乙○○、丙○○訛詐，致使乙○○、丙○○均不疑有他，信以為
    真，皆應丁○○之請求，分別交付如附表一、二「金額及程
    序」欄所示之款項予丁○○，丁○○即以此方式，連續詐騙
    乙○○、丙○○。嗣因丁○○僅償還乙○○少部分款項，其
    餘均拒不返還，且經乙○○詢問後發現，丁○○並無所稱投
    資車行、買車之事，又否認向丙○○借款之事，乙○○、丙○○始知受騙。
二、案經丙○○訴由臺中市警察局第五分局報告臺灣臺中地方法
    院檢察署檢察官偵查起訴。
    理    由
一、訊據被告丁○○對於伊有向證人乙○○借款新臺幣（下同）
    五、六萬元，伊與證人丙○○係男女朋友，有陪證人丙○○
    去復華銀行崇德分行辦理借貸，並擔任聯絡人等事實，固坦
    承不諱，但矢口否認有何上開詐欺犯行，辯稱：伊與證人
    乙○○並非男女朋友，只是單純借款關係，有跟證人乙○○
    說車行是伊朋友開的，但沒有表示自己要做生意，亦未與證
    人乙○○去辦理借款，或叫證人乙○○去辦現金卡、信用卡
    ，不知證人乙○○的錢是如何而來，且幫證人乙○○支付修
    車費一萬多元，又請修車廠友人代為轉交四、五萬元給證人
    乙○○。伊沒有跟證人丙○○說過因朋友要借錢才請丙○○去貸款，而是伊與證人丙○○同居半年，伊無工作，先住
    賓館再租房子，每天玩，沒有錢花用，才由證人丙○○去向
    銀行貸款，供二人生活花用，證人丙○○也有拿部分貸款回
    家云云。經查：
（一）上揭犯罪事實，除有被告之前開自白外，復經證人乙○○
      於偵查中及本院審理時，證人丙○○於警詢、偵訊及本院
      審理時分別指證歷歷，並有證人乙○○之華南銀行現金卡
      申請書、貸還款交易明細表、台新國際商業銀行股份有限
      公司函附之現金卡申辦資料、借款及償還明細、萬泰商業
      銀行函附之小額循環信用貸款簡易申請書、客戶交易明細
      表、中國信託商業銀行函附之個人信貸申請書暨約定書、
      放款帳戶還款交易明細、信用卡申辦資料、歷史帳單彙總
      查詢，及證人丙○○之復華銀行崇德分行活期儲蓄存款存
      摺暨交易明細、龍井茄投郵局郵政存簿儲金簿暨交易明細
      、復華銀行崇德分行函附之信用貸款申請書附卷可稽。
（二）被告雖以前揭情詞置辯，但查：
  １、經比對證人乙○○於偵查中之指訴及到院所作之證述，可
      知證人乙○○對於其與被告於九十四年七月間係男女朋友
      關係，被告自九十四年七月間起，即以要借錢投資車行為
      藉口，要求證人乙○○申辦如附表一所示銀行之現金卡、
      信用卡，並向中國信託商業銀行貸得十五萬元，證人乙○○應允借得如附表一所示款項後，將錢交給被告等事實，
      前後之指訴，始終一致；另綜觀證人丙○○於警詢、偵查
      中及本院審理時之證述，又可知證人丙○○對於被告係以
      要幫忙其朋友恢復信用，待該名友人恢復銀行信用後，會
      請該友人再以現金返還為虛詞，騙得證人丙○○同意辦理
      如附表二所示貸款等情節，先後所為之指訴，亦無兩歧，
      且證人乙○○、丙○○所言，經核又均與卷附之申辦現金
      卡、信用卡、貸款等資料相互吻合，被告於證人乙○○辦
      理華南銀行現金卡時，係陪同人，並經銀行承辦人員將被
      告名字、行動電話資料記載在該現金卡申請書上（偵查卷
      第三十八頁），被告於證人丙○○向復華銀行崇德分行申
      辦信用貸款時，則列名為聯絡人（偵查卷第一七四頁），
      在在均足以證明證人乙○○、丙○○之指陳，確實有據，
      並無瑕疵可指。
  ２、又被告自承其本身並未開設車行，但被告卻先後向證人乙○○、丙○○謊稱其有開設車行之事實，則據證人乙○○
      、丙○○均為一致之證述，參以證人乙○○、丙○○本不
      相識，係因被告曾用證人丙○○之電話打給證人乙○○，
      證人乙○○為了找被告，依該號碼回撥，才與證人丙○○
      ，進而認識，姑不論被告否認與證人乙○○間係男女朋友
      關係，單以證人乙○○自認係被告之女友，證人丙○○則
      是被告之後交往並承認之女友，可知證人乙○○、丙○○
      間絕非聯絡密切或感情契合之關係，衡情，若非被告對其
      二人均曾謊稱自己在開車行云云，證人乙○○、丙○○殊
      無統一口徑，均為相同指訴之理。基此，證人乙○○證稱
      ：被告係以其要投資車行，需款買車之虛詞，誆騙伊辦理
      現金卡、信用卡、貸款，交予被告使用等語，更有所憑。
  ３、另查，證人乙○○自八十九年六月間起，即任職於福懋興
      業股份有限公司，於九十二年四月一日之投保薪資為二百
      零一百元，每月收支平衡，生活上並無特別需借款因應之
      事項，業經證人乙○○到庭證述明確（本院卷第三十三頁
      ），並有證人乙○○之勞工保險被保險人投保資料表、彰
      化銀行活期儲蓄存款存摺（偵查卷第六十至六十四頁）在
      卷可憑；證人丙○○本身亦到庭結證稱：其有辦理郵政簡
      易人壽保險，定期存款等語，並有郵政簡易人壽保險終止
      付款憑單（偵查卷第一六四頁）。但證人乙○○、丙○○
      兩人在先後認識被告後，均在認識被告不久後，即有如附
      表一、二所示之大額借貸，且時間密集，證人乙○○、丙○○分別證稱：是因為被告以如附表一、二所示詐騙方式
      欄所載內容為由，因不知有假，始舉債交付被告等語，即
      信而有徵。
  ４、再者，本案原係證人丙○○先對被告提出詐欺之告訴，並
      於臺灣臺中地方法院檢察署檢察官偵查中，為舉證自己之
      指訴為真，乃提供被告之前女友即證人乙○○亦因雷同之
      情形而受被告詐騙之線索，及證人乙○○之電話0000
      000000號，供檢察官追查，經檢察官以該支電話號
      碼查詢結果，方得知證人乙○○之年籍資料，並傳喚證人
      乙○○到案說明，進而查悉被告如附表一所示之訛詐情狀
      ，有證人乙○○之書信、臺灣臺中地方法院檢察署網路資
      料查詢單暨查詢結果、個人基本資料查詢結果存卷可佐（
      偵查卷第十一至十八頁）。參以證人乙○○、丙○○間並
      無任何情誼，已如前述，證人乙○○復到庭結證稱：「是
      後來丙○○打電話給我，說被被告騙了，並且告訴我也被
      被告騙了，我才知道」等語（本院卷三十頁），則兩人要
      共謀虛捏雷同之被害情節，已難想像，而所虛構之故事尚
      要與卷附之相關現金卡、信用卡、借貸資料均相一致，更
      無可能。是以從證人乙○○、丙○○先後同仇敵愾均為雷
      同之指訴觀之，被告應係以相同之詐騙技倆，即先與女子
      交往後，在女友已產生信賴，對之無戒心之情況下，旋即
      虛編理由，要求女友申辦現金卡、信用卡或貸款，交付其
      使用，且順利訛詐證人乙○○、丙○○成功之事實，已臻
      明確。
  ５、況且，經臺灣臺中地方法院檢察署具有測謊鑑定知識及能
      力之檢察事務官李錦明對被告與證人丙○○分別進行測謊
      鑑定結果，證人丙○○就「(1)有關本案，你有沒有騙我說
      你曾陸續交付一百萬元以上的錢給阿常（丁○○）？（答
      ：沒有）(2)有關本案，你說你曾陸續交付一百萬以上的錢
      給丁○○有沒有說謊？（答：沒有）」之問題及回答，均
      無不實反應。然被告就「(1)有關本案，你有沒有陸續收受
      丙○○一百萬以上的錢？（答：沒有）。(2)有關本案，你
      有沒有在臺中陸續收受丙○○一百萬以上的錢？（答：沒
      有）」之問題及回答，則均呈不實反應，有測謊鑑定書附
      卷可稽（偵查卷第一一八至一五三頁），更足佐證證人丙○○指訴被告訛詐如附表二所示金錢之事實，確屬實在，
      被告辯稱：並未詐欺證人丙○○云云，並不可採。而依被
      告對於證人丙○○之施詐手法，再比對證人乙○○之指訴
      ，犯罪之手法顯然如出一轍，證人乙○○前開證述，益徵
      可信。被告矢口否認誆騙證人乙○○，無非飾卸推諉之詞
      ，要無足取。
  ６、證人乙○○稱自己原與被告係男女朋友等語，核與證人丙○○寫給檢察官之書信內容確有提到：「．．．因為之前
      在電話中也有一名女受害者，（按指被告）稱女朋友，
      跟我說對方是他利用的對象，叫我不要亂想．．．」等語
      相符（偵查卷第十三頁），再參以證人乙○○於如附表一
      所示短短二個月時間，即貸款交予被告約三十萬元，超出
      其每月約二萬元之薪資甚鉅，負擔顯然沈重，衡情，若非
      證人乙○○與被告間有特別之男女情誼，證人乙○○當無
      可能如此為之，被告與證人乙○○於九十四年七、八月間
      ，確係男女朋友關係，堪予認定。詎被告竟自始至終均否
      認與證人乙○○係男女朋友關係，且對於如附表一所示由
      證人乙○○交付之各筆借款，亦僅承認借款五、六萬元而
      已，對於其餘二十萬元之借款，均予否認；至於證人丙○○所交付如附表二之借款，先則全盤否認有取得任何款項
      ，嗣則改稱：部分是供二人共同生活花用云云，足見其所
      辯不僅多所隱瞞，且與事實不符。被告確有自證人乙○○
      處拿取如附表一所示之款項，另自證人丙○○取得如附表
      二所示之金錢，實際上卻未曾從事向證人乙○○、丙○○
      借款時所稱之目的行為，且拒不清償，甚至否認大部分之
      借款，足認被告除係以捏造之理由向證人乙○○、丙○○
      借款外，於各次借款之時，均即有為自己不法所有之意圖
      ，至臻明確。
  ７、被告雖另聲請傳喚證人許俊義，欲證明確有幫證人乙○○
      支付修車款及返還三、四萬元之事實，且此部分事實為證
      人乙○○所是認，復經證人許俊義證述無訛，但是被告向
      證人乙○○借款之際，即係以訛詐之手段，已審認如前，
      且由證人丙○○寫給檢察官之書信提到：「．．．因為之
      前在電話中也有一名女受害者，（按指被告）稱女朋友
      ，跟我說對方是他利用的對象，叫我不要亂想．．．」等
      語（偵查卷第十三頁），更可證明被告詐欺證人乙○○之
      意圖，昭然若揭，被告事後清償部分款項，仍無從解免其
      已該當之詐欺刑責。
（三）綜上所陳，被告之各項辯解，均無足取。從而，本件事證
      明確，被告上開犯行，洵堪認定。
二、新舊法比較之說明：
（一）刑法第二條第一項規定：
      查被告行為後，刑法第二條第一項業於九十四年二月二日
      修正公布，並自九十五年七月一日起施行。修正後刑法第
      二條第一項規定，已將新舊法律適用之「從新從輕」原則
      ，改採「從舊從輕」原則，而此規定僅係規範行為後法律
      變更所生新舊法律比較適用之準據法，並非實體刑罰法律
      ，自不生行為後法律變更之比較適用之問題，應逕行適用
      新法第二條第一項之規定，為「從舊從輕」之比較。
（二）刑法第三百三十九條第一項法定刑為罰金部分：
  １、被告行為後，刑法第三十三條第五款業於上揭時間修正公
      布並施行。修正後刑法第三十三條第五款規定「罰金：新
      臺幣一千元以上，以百元計算之。」，與修正前刑法第三
      十三條第五款規定「罰金：一元以上。」不同。比較新舊
      法結果，以舊法較有利於行為人，故依刑法第二條第一項
      前段規定，自應適用行為時之法律即修正前刑法第三十三
      條第五款規定決定其罰金部分之法定刑。
  ２、法定刑為罰金之提高標準之新舊法適用：
      被告行為後，關於刑法罰金刑部分，業於九十五年六月十
      四日以華總一義字第０９５０００３５１８１號令增訂公
      布刑法施行法第一條之一，明定：「中華民國九十四年一
      月七日刑法修正施行後（按指九十五年七月一日），刑法
      分則編所定罰金之貨幣單位為新台幣。九十四年一月七日
      刑法修正時，刑法分則編未修正之條文定有罰金刑者，自
      九十四年一月七日刑法修正施行後，就其所定數額提高為
      三十倍。但七十二年六月二十六日到九十四年一月七日新
      增或修正之條文，就其所定數額提高為三倍。」，與該條
      增訂公布前，就罰金刑部分所適用之罰金罰鍰提高標準條
      例第一條前段、現行法規所定貨幣單位折算新臺幣條例第
      二條規定不同。而刑法第三百三十九條第一項係刑法分則
      編未修正之條文而定有罰金刑者，比較新舊法適用之結果
      ，其關於法定刑為罰金部分之提高標準，新法並無較有利
      於被告之情形，故依刑法第二條第一項前段規定，自應適
      用行為時之法律即罰金罰鍰提高標準條例第一條及現行法
      規所定貨幣單位折算新臺幣條例第二條。
（三）刑法第五十六條連續犯之規定：
　　　查被告行為後，刑法第五十六條連續犯之規定，業於九十
      四年二月二日修正公布刪除，並自九十五年七月一日施行
      ，則被告之犯行，因行為後新法業已刪除連續犯之規定，
      此刪除雖非犯罪構成要件之變更，但顯已影響行為人刑罰
      之法律效果，自屬法律有變更，依新法第二條第一項規定
      ，比較新、舊法結果，仍應適用較有利於被告之行為時法
      律即舊法論以連續犯（最高法院九十五年第八次刑事庭會
      議決議參照）。
三、核被告所為，係犯刑法第三百三十九條第一項之詐欺取財罪
    。被告先後多次詐欺取財犯行，時間緊接，方法相同，觸犯
    構成要件相同之罪名，顯係基於概括犯意為之，應依連續犯
    規定論以一罪，並依法加重其刑。爰審酌被告前無任何犯罪
    紀錄，素行良好，有臺灣高等法院被告前案紀錄表可按，其
    為貪圖私利，竟利用與不同女友交往之機會，慫恿各女友借
    款供其花用，枉顧證人乙○○、丙○○對其之信任，犯罪之
    動機、目的可議，手段雖然平和，但證人乙○○、丙○○分
    別交付之金錢頗鉅，且被告借款後大部分均拒不返還，所生
    損害及所受利益均大，暨猶飾詞否認，甚至辯稱未取得款項
    ，顯無悔改之意，犯後態度惡劣等一切情狀，量處如主文所
    示之刑。
四、公訴人雖謂：被告實際訛詐證人乙○○之金額為三十七萬元
    （含附表一部分），詐欺證人丙○○之金額為一０七萬元云
    云，但證人乙○○到庭結證稱：有些現金卡、信用卡、向銀
    行貸款的款項是伊自己花用的，或是被告表示缺款花用向伊
    借款，伊同意被告花用的等語（本院卷第三十一、三十二頁
    ），證人丙○○亦結證稱：向銀行借貸的款項有部分是自己
    花用，有些是二人一起生活，被告向伊借用作為生活費用，
    或表示要去賭博，伊同意被告拿去花用的等語（本院卷第三
    十九頁），已難認被告就附表一所示以外其餘向證人乙○○
    領取之金錢，及就附表二所示以外其餘向證人丙○○拿取之
    款項，有何施用詐術之情事，公訴人又未能提出其他積極證
    據，就被告係於何時、何地、以何詐術，向證人乙○○、丙○○詐得多少金額等節，具體指訴並證明之，本院亦查無其
    他證據可證被告對於證人乙○○有如附表一以外，對於證人
    丙○○有如附表二以外之其他詐欺取財犯行，惟公訴人認此
    部分與前揭論罪科刑之詐欺取財罪間有連續犯之關係，屬裁
    判上一罪，爰不另為無罪之諭知。
據上論斷，應依刑事訴訟法第二百九十九條第一項前段，刑法第
二條第一項前段、第五十六條（修正前）、第三百三十九條第一
項，罰金罰鍰提高標準條例第一條前段，判決如主文。
本案經檢察官甲○○到庭執行職務
中　　華　　民　　國　　96　　年　　6 　　月　　21　　日
            刑事第十一庭  審判長法　官　王世華
                                法　官　林慶郎
                                法　官　莊嘉蕙
以上正本證明與原本無異。
如不服本判決，應於送達後十日內向本院提出上訴狀（須附繕本
），上訴於臺灣高等法院臺中分院。
                                書記官　魏愛玲
中　　華　　民　　國　　96　　年　　6 　　月　　21　　日
附錄論罪科刑法條
中華民國刑法第339條第1項
意圖為自己或第三人不法之所有，以詐術使人將本人或第三人之
物交付者，處5年以下有期徒刑、拘役或科或併科1千元以下罰金
。
附表一：被害人乙○○部分
┌──┬────────┬────────┬─────┬────────────────┐
│編號│詐　騙　方　式  │ 銀    行       │ 時    間 │金額（新臺幣）及程序（提領方式）│
├──┼────────┼────────┼─────┼────────────────┤
│一  │丁○○表示要開車│ 華南銀行       │ 94.7.19  │乙○○以現金卡借款方式，接續提領│
│    │行，需購買便宜的│                │          │2千元、2萬元、2萬元、8千元，合計│
│    │中古車，會登記在│                │          │5萬元，並在所使用之提款機旁，全 │
│    │乙○○名下，充作│                │          │數交給丁○○                    │
│    │乙○○之投資，李│                │          │                                │
│    │雅萍可藉此投資賺│                │          │                                │
│    │錢，並影響乙○○│                │          │                                │
│    │之國民身分證以取│                │          │                                │
│    │信之            │                │          │                                │
├──┼────────┼────────┼─────┼────────────────┤
│二  │丁○○表示車行要│台新國際商業銀行│ 94.7.19  │乙○○以現金卡借款方式，接續提領│
│    │買三、四部車來出│                │          │2萬元、2萬元、1萬元，合計5萬元，│
│    │租，其中一、二部│                │          │並在所使用之提款機旁，全數交給廖│
│    │車會登記在乙○○│                │          │桓                            │
│    │名下，以博取李雅│                │          │                                │
│    │萍之信賴        │                │          │                                │
├──┼────────┼────────┼─────┼────────────────┤
│三  │丁○○表示車行要│萬泰商業銀行    │ 94.7.25  │乙○○以現金卡借款方式，接續提領│
│    │買車            │                │          │2萬元、1萬元，合計3萬元，扣除手 │
│    │                │                │          │續費，約2萬餘元，並在所使用之提 │
│    │                │                │          │款機旁，全數交給丁○○          │
├──┼────────┼────────┼─────┼────────────────┤
│四  │同上            │中國信託商業銀行│ 94.8.3   │乙○○申貸20萬元，實際貸款15萬元│
│    │                │                │          │，並利用提款機提領後，在該部提款│
│    │                │                │          │機旁，全數交給丁○○            │
├──┼────────┼────────┼─────┼────────────────┤
│五  │同上            │同上            │ 94.8.19  │乙○○申辦信用卡預借5萬，並以ATM│
│    │                │                │          │方式借款，接續提領2萬、3萬元，合│
│    │                │                │          │計5萬元，並將其中之3-4萬元，在臺│
│    │                │                │          │中市○○○路附近，交給丁○○    │
│    │                │                │          │                                │
└──┴────────┴────────┴─────┴────────────────┘
附表二：被害人丙○○部分
┌──┬────────┬────────┬─────┬────────────────┐
│編號│詐　騙　方　式  │ 銀    行       │ 時    間 │金額（新臺幣）及程序（提領方式）│
├──┼────────┼────────┼─────┼────────────────┤
│一  │丁○○表示其有一│復華銀行崇德分行│ 94.9.28  │丙○○申請信用貸款60萬元，扣除手│
│    │女性朋友（之後查│                │          │續費後，實際撥款573500元，丙○○│
│    │知即乙○○），希│                │          │再至提款機提領56萬元，並在該提領│
│    │望丙○○能借款幫│                │          │處全數交付予丁○○              │
│    │助她，待該名女性│                │          │                                │
│    │友人信用恢復後，│                │          │                                │
│    │再借款還給丙○○│                │          │                                │
│    │，並允諾二個月後│                │          │                                │
│    │即能還款        │                │          │                                │
├──┼────────┼────────┼─────┼────────────────┤
│二  │同上            │中國信託商業銀行│ 94.10.12 │丙○○申請信用貸款35萬元，扣除手│
│    │                │                │          │續費，實際取得330270元，再於當日│
│    │                │                │          │接續至提款機提領6萬、4萬元，復於│
│    │                │                │          │翌日提領20萬元，合計30萬元，均在│
│    │                │                │          │該提款處，全數交給丁○○        │
└──┴────────┴────────┴─────┴────────────────┘
